【裁判字號】    95,簡上,210
【裁判日期】    980505
【裁判案由】    給付會款
【裁判全文】
臺灣桃園地方法院民事判決             95年度簡上字第210號
上  訴  人  壬○○
            丙○○○
上列二人
訴訟代理人  子○○    住桃園縣中壢市○○○○街218巷46號
被上訴人    丁○○    住桃園縣桃園市○○街71號
訴訟代理人  乙○○    住桃園縣蘆竹鄉○○路○ 段25號
上列當事人間請求給付會款事件，上訴人對於民國95年4 月17日
本院桃園簡易庭94年度桃簡字第1403號第一審民事簡易判決提起
上訴，於98年4月21日辯論終結，本院判決如下：
    主  文
原判決關於命上訴人壬○○、丙○○○應給付如附表一所示被上
訴人金額部分，及該部分假執行之宣告，暨訴訟費用之裁判均廢
棄。
上開廢棄部分，被上訴人在第一審簡易之訴駁回。
第一審及第二審訴訟費用由被上訴人負擔。
    事實及理由
一、本件被上訴人丁○○起訴主張：第三人（即原審被告）辛○○於民國91年間邀請其與上訴人壬○○、丙○○○、及第三
    人戊○○等人參加以辛○○為會首之互助會，會員連同會首
    共49人，會期自91年5 月1 日起至95年7 月1 日止，每會新
    臺幣（下同）10,000元，採外標制，起標金額最低1,000 元
    （下稱系爭互助會），其參加2 會，均係活會，上訴人丙○○○以其女兒李育勳之名義參加1 會，並以5,100 元得標、
    上訴人壬○○參加2 會，並分別以2,660 元及3,010 元得標
    ，詎訴外人辛○○竟於92年11 月 無預警宣告停標，計系爭
    合會共有18會死會及31會活會，而會首即訴外人辛○○、死
    會會員與上開訴外人等並未將會款平均交付活會會員，且遲
    付之數額已達兩期之總額，為此，爰依合會之法律關係，求
    為判決如附表一所示。
二、上訴人壬○○則以：伊係活會並非死會，訴外人甲○○在原
    審稱在開標時看到伊之情，並不實在。求為判決廢棄原審判
    決不利於其之部分，並駁回被上訴人於一審之訴。
三、上訴人丙○○○則以：其確實有以其女兒李育勳之名義參加
    系爭互助會，並以5,100 元得標，惟其得標之92年10月份場
    面混亂，訴外人辛○○更未給付其應得之得標會款，是系爭
    合會應係於該月份即已停標，其自無需負死會之給付會款責
    任，又若其為死會，則被上訴人即應支付其原應取得之得標
    金額，其欲以之與其應繳納之死會會款互為抵銷之情資為抗
    辯，求為判決廢棄原審判決不利於其之部分，並駁回被上訴
    人於一審之訴。
四、本件被上訴人起訴主張：兩造除均有參加訴外人辛○○為會
    首之系爭互助會，系爭互助會於上訴人丙○○○於92年10月
    得標後，旋於92年11月無預警宣告停標之情，為兩造所不爭
    執，堪信為真實。
五、上訴人壬○○上訴部分：
    被上訴人起訴主張上訴人壬○○已於92年7 月、8 月得標之
    情，然為上訴人壬○○所否認，並以該2 次投標係梁慧珍及
    何真芳得標，其並未得標，仍繳納活會會款置辯。經查：證
    人即系爭互助會之會首辛○○到庭證稱：（問：壬○○有無
    得標？）應該是活會。（問：據壬○○說，七、八月她的標
    金是最高，後來卻沒得標，有無此事？）記憶中，她是活會
    之情（參見同上準備程序筆錄），參酌證人辛○○亦不否認
    曾於上訴人壬○○提出之92年7 、8 、9 、10月會款簽收單
    上簽名，是上訴人壬○○抗辯其係活會之情應可採信。又上
    訴人壬○○於原審陳稱：「7 、8 月份雖然開標的時候是其
    得標，但實際上是梁慧珍、何真芳得標」之情，惟觀諸上訴
    人壬○○所提出其與證人辛○○之談話錄音帶譯文證人辛○○陳述「上個月梁慧珍有拿標單給我，叫我標，是梁慧珍沒
    錯，標3,050 元」、「新48是何真芳3,500 （得標）」之情
    ，質之證人辛○○對錄音帶之聲音為其所有之情並不否認，
    及參酌證人辛○○證稱：（問：梁慧珍及何真芳是活會或死
    會？）應該是死會，因為她們都很快就標走之情（參見同上
    準備程序筆錄），可知證人辛○○所說之「梁慧珍以3,050
    元得標、何真芳以3,500 元得標」之情應可採信。而被上訴
    人主張上訴人壬○○分於92年7 月及8 月，以2,660 元及3,
    010 元得標，惟上訴人壬○○所出之標金均低於梁慧珍所出
    之3,050 元，及何真芳所出之3,500 元，如何能得標？況訴
    外人梁慧珍及何真芳若未得標而係活會，何以至今均未對死
    會會員請求應給付之各期會款？是上訴人壬○○抗辯會首辛○○告知其實際得標者係梁慧珍及何真芳之情應可採信，上
    訴人壬○○既非與會首辛○○或其他會員梁慧珍、何真芳私
    下合意讓與得標合會金，且繼續給付活會會款，即非已得標
    之會員，故上訴人主張被上訴人壬○○應給付死會會款云云
    ，即非有理。
六、上訴人丙○○○上訴部分：
    上訴人丙○○○抗辯被上訴人並未給付92年10月之會款之情
    ，雖為被上訴人所否認，並以辛○○因欠伊10萬得標金，辛○○答應以之繳納會款之情。然查：被上訴人並未提出證據
    證明辛○○欠伊得標金，應允以之抵繳會款，是被上訴人之
    抗辯已不足採。且參酌證人辛○○證稱：92年10月有開標，
    但沒有收到會錢。（問：丙○○○是否你的會員？）是我的
    會員，她有得標，但沒有拿到錢。（問：為何沒拿到錢？）
    因為我沒有收到會錢，且大家都要活會抵死會，百分之八十
    都有活會及死會，因為我不只一個會。（問：己○○、癸○○、戊○○、丁○○、庚○○這五位十月有交會錢給妳嗎？
    ）十月沒有收到多少錢，．．．印象中沒有收到這五位的會
    錢。依我的資料，己○○沒有交（參見同上準備程序筆錄）
    ，則被上訴人於上訴人丙○○○92年10月得標時，並未給付
    會款，應可認定。被上訴人既未給付會款，上訴人丙○○○
    對被上訴人而言，即非已得標之會員，被上訴人自無權向上
    訴人丙○○○請求給付應付之各期會款。
七、綜上所述，被上訴人依互助會法律關係，分別請求上訴人丙○○○、壬○○給付如附表一所示之金額及利息，均為無理
    由，應予駁回。原審判決就上開請求上訴人丙○○○及壬○○給付部分為勝訴之判決，尚有未洽，上訴人丙○○○及壬○○指摘原判決此部分不當，求予廢棄改判，為有理由。爰
    由本院將原判決此部分予以廢棄改判，如主文第2 項所示。
八、據上論結，本件丙○○○、壬○○上訴為有理由，爰依民事
    訴訟法第436 條之1 第3 項、第450 條、第78條，判決如主
    文。
中    華    民    國    98    年    5     月    5     日
                  民事第一庭審判長法  官  郭琇玲
                                  法  官  潘進柳
                                  法  官  吳爭奇
附表一：
┌─────────────────────────────┐
│壹、上訴人丙○○○部分：                                  │
│      應給付被上訴人丁○○新臺幣萬零貳佰元，及自民國九十│
│      四年九月二十四日起至清償日止，按週年利率百分之五計算│
│      之利息。                                            │
├─────────────────────────────┤
│貳、上訴人壬○○部分：                                    │
│      應給付被上訴人丁○○新臺幣伍萬壹仟佰肆拾元，及自民│
│      國九十四年十月二十六日起至清償日止，按週年利率百分之│
│      五計算之利息。                                      │
├─────────────────────────────┤
上列正本證明與原本無異。
不得上訴。
中    華    民    國    98    年    5     月    6     日
                                  書記官  黃瓊儀


司法院資訊處製作；財團法人民間司法改革基金會備份。
